臺灣高雄地方法院刑事判決　　　　　　　　　　　　　九十三年度訴字第九四七號
　　公　訴　人　臺灣高雄地方法院檢察署檢察官
　　被　　　告　甲○○
右列被告因違反毒品危害防制條例案件，經檢察官提起公訴（九十三年度毒偵字第五
六三號），嗣因被告於準備程序就被訴事實為有罪之陳述，經受命法官告知簡式審判
程序意旨，並聽取公訴人及被告之意見後，經合議庭裁定由受命法官獨任改依簡式審
判程序審理，判決如左：
    主  文
甲○○連續施用第一級毒品，處有期徒刑拾月。
    事  實
一、甲○○前因竊盜案件，經臺灣高等法院高雄分院於民國八十六年八月十二日以
    八十六年度上易字第一六○八號判處有期徒刑四月確定；又因違反麻醉藥品管
    理條例等案件，經本院於八十六年十月二十一日以八十六年度訴字第三一一九號
    判處有期徒刑五月、四月，應執行有期徒刑八月，於八十六年十二月七日確定。
    前開入監執行後，接續執行前開，於八十七年十月九日縮短刑期執行完畢
    （未構成類犯）。
二、甲○○因施用毒品案件，經本院以九十一年度毒聲三六九六號裁定送觀察、勒戒
    後，認有繼續施用毒品之傾向，再經本院以九十一年度毒聲字第六七九七號裁定
    令入強制戒治處所施以強制戒治，又於入所執行強制戒治期間經評定為合格，本
    院復以九十二年度毒聲字第一五六九號裁定停止強制戒治付保護管束，所餘戒治
    期間，付保護管束，於九十二年十月十六日保護管束期滿，視為強制戒治期滿，
    於九十二年十月二十三日經臺灣高雄地方法院檢察署以九十二年度戒毒偵字第九
    三一號不起訴處分確定。
三、詎甲○○猶不知悔改，於上開強制戒治執行完畢釋放後之五年內，竟基於施用第
    一級毒品海洛因之概括犯意，自九十二年十一月某日某時起至九十三年一月八日
    某時（不含公權力拘束自由時間）止，在友人余瑞松位於高雄市新興區○○○路
    三五五號三樓住處內，連續以將海洛因摻於香菸內點燃吸食煙氣之方式，施用第
    一級毒品海洛因多次。嗣於九十三年一月十日十五時二十分許在余瑞松前開住處
    為警查獲，扣得注射針筒一支、吸食器二組、吸管匙二支、勺藥匙三支及空夾鍊
    袋一三○個（余瑞松自承為其所有），並採集尿液檢驗，呈海洛因陽性反應，始
    知上情。
四、案經高雄市政府警察局鹽埕分局移送臺灣高雄地方法院檢察署檢察官偵查起訴。
    理  由
壹、程序方面：
    按本件被告甲○○所犯係死刑、無期徒刑、最輕本刑為三年以上有期徒刑以外之
    罪，其於準備程序就前揭被訴事實為有罪之陳述，經受命法官告知簡式審判程序
    之旨，並聽取其與公訴人之意見後，本院認無不得或不宜改依簡式審判程序進行
    之處，爰依刑事訴訟法第二百七十三條之一第一項、第二百八十四條之一，裁定
    本件由受命法官獨任進行簡式審判程序，合先敘明。
貳、實體方面：
一、右揭事實，業據被告於本院調查、審理時坦承不諱。且查：
  (一)被告因施用毒品案件，經本院以九十一年度毒聲三六九六號裁定送觀察、勒戒後
    ，認有繼續施用毒品之傾向，再經本院以九十一年度毒聲字第六七九七號裁定令
    入強制戒治處所施以強制戒治，又於入所執行強制戒治期間經評定為合格，本院
    復以九十二年度毒聲字第一五六九號裁定停止強制戒治付保護管束，所餘戒治期
    間，付保護管束，於九十二年十月十六日保護管束期滿，視為強制戒治期滿，於
    九十二年十月二十三日經臺灣高雄地方法院檢察署以九十二年度戒毒偵字第九三
    一號不起訴處分確定之事實，有本院被告院內索引卡紀錄表、臺灣高等法院被告
    全國前案紀錄表及臺灣高雄地方法院檢察署刑案資料查註紀錄表各乙份在卷可按
    。是被告於涉本案之前，業曾二犯施用毒品罪，並於強制戒治執行完畢後釋放。
  (二)次查，經將被告於九十三年一月十日十五時二十分許為警查獲後採集之尿液送驗
    結果，係呈嗎啡陽性反應，此有高雄市政府警察局鹽埕分局毒品驗尿編號姓名對
    照表、高雄市立凱旋醫院九十三年一月十六日煙毒尿液檢驗成績書、高雄醫學大
    學附設中和紀念醫院九十三年六月二十三日0000000號濫用藥物尿液檢驗
    報告各一份（見九十三年度毒偵字第五六三號卷第四至五頁、本院卷）附卷可參
    。又查：
  1.次按尿液檢驗結果之正確性受到諸多因素之影響，如檢體簽收、處理、分析、文
    件處理及各檢體驗單位所訂定之ＣＵＴＯＦＦＶＡ－ＬＵＥ（或閾值）不同等，
    均會影響到最後結果之判讀，目前尿液中煙毒之檢驗方法分述如下：一般實驗室
    接到尿液煙毒檢驗申請時，第一步驟為利用免疫分析法做初步篩檢，如篩檢濃度
    小於ＣＵＴＯＦＦＶＡ－ＬＵＥ即判讀為陰性反應；如篩檢濃度大於ＣＵＴＯＦ
    ＦＶＡ－ＬＵＥ，則必須進一步做確認試驗，確認試驗方法之原理須異於篩檢方
    法之原理，確認試驗方法目前國內常用的方法計有免疫學分析法、ＴＯＸＩ－Ｌ
    ＡＢ（毒物層析法）、ＧＣ（氣體色層分析法）、ＧＣ／ＭＳ（氣相層析質譜儀
    分析法），依各實驗單位設備不同，選用方法而有不同，其精密度依次為ＧＣ／
    ＭＳ優於ＧＣ優於ＴＯＸＩ－ＬＡＢ，此有高雄醫學大學附設中和紀念醫院八十
    三年六月十四日函覆台灣高雄地方法院八十三年五月九日高仁刑公股字第九六八
    ０號函可考。
  2.又所謂「氣相層析質譜儀分析法」包括「氣相層析儀」及「質譜儀」二部分，在
    「氣相層析儀」部分，其方法為將物質氣化後，再經分析管分離，由於各種物質
    之沸點及對管柱之吸附力不同，在經過檢測器（ｄｅｔｅｃｔｏｒ）測定後，表
    現出不同的滯留時間（ｒｅｔｅｎｓｉｏｎｔｉｍｅ），利用滯留時間來判定是
    何種物質；而「質譜儀」部分為檢測器，能將物質撞擊成碎片，記錄其質譜圖，
    因每個化合物之鍵結能力不同，故不同之物質會有其特定之質譜圖，因此在物質
    之判斷上有若指紋鑑定，因此，理論上如果扣除人為因素（例如檢體之間的污染
    ）不與列計者，氣象層析質譜儀之精確度接近百分之百，復有行政院退輔會榮民
    總醫院八十三年三月三日函覆澎湖地方法院（八三）北總內字第一八五號函堪以
    佐證。且台北榮民總醫院亦認為「若以氣相層析質譜儀（ＧＣ／ＭＳ）作藥物及
    其代謝產物之定性及定量分析，幾乎不會有偽陽性反應產生」，此經該院八十三
    年四月七日以八三北總內字第三○五九號函示明確。
  3.按海洛因施用入人體後水解還原成嗎啡，再循嗎啡之代謝方式排出體外，業據行
    政院衛生署藥物食品檢驗局七十三藥檢壹字第○三○二二一號函說明綦詳，且依
    醫學臨床實驗及根據英國藥學會出版ＩｓｏｌａｔｉｏｎａｎｄＩｎｄｅｎｔｉ
    ｆｉｃａｔｉｏｎｏｆＤｒｕｇｓ乙書第二九三頁載明：海洛因經注射入人體後
    ，在體內迅速水解成６ＭｏｎｏａｃｅｔｙＩｍｏｒｐｈｉｎｅ，再緩緩繼續水
    解成嗎啡，然後再循嗎啡之代謝方式排出，同書第四三一至四三二頁並載有：嗎
    啡經注射入人體後，約百分之五十以上於八小時內自尿中排出，至二十四小時排
    出約百分之九十，但四十八小時後仍有微量可檢出等語。
  4.揆諸前揭說明，本件被告於九十三年一月十日十五時二十分為警查獲後採集之尿
    液，經以免疫學分析法及氣相層析質譜儀分析法交互檢驗，檢出被告尿液含有嗎
    啡陽性反應，顯示被告曾於九十三年一月十日十五時二十分回溯四十八小時內某
    時許（不含公權力拘束自由時間）有施用第一級毒品海洛因之事實。
  5.基上，核諸被告自承於九十三年一月八日有施用第一級毒品海洛因等語，足見被
    告自白核與事實相符，而堪予採信。是以，被告有在前揭犯罪時間連續施用第一
    級毒品海洛因之行為，堪予認定。
  (三)綜上所述，被告前曾因施用毒品，於強制戒治執行完畢釋放後之五年內，再犯本
    件施用第一級毒品海洛因犯行。本件事證應屬明確，其犯行應堪認定。
二、按海洛因屬毒品危害防制條例第二條第二項第一款所規定之第一級毒品。核被告
    所為，係犯毒品危害防制條例第十條第一項施用第一級毒品罪。被告持有毒品，
    復進而施用，其持有毒品之低度行為，為施用毒品之高度行為所吸收，不另論罪
    。被告多次施用第一級毒品之犯行，時間緊接，所犯構成要件相同，顯係基於概
    括犯意為之，為連續犯，依刑法第五十六條規定，以一罪論，並加重其刑。至被
    告於九十三年一月十日十五時二十分許在余瑞松前開住處為警查獲時，經警扣得
    之注射針筒一支、吸食器二組、吸管匙二支、勺藥匙三支及空夾鍊袋一三○個，
    被告否認前開物品為其所有，亦非其施用毒品所用，而係余瑞松所有等語（見本
    院九十三年九月二十一日審理筆錄），參以同日為警查獲之余瑞松亦供承前開物
    品係其所有等語（見九十三年度毒偵字第五六三號偵查卷附警卷），且前開物品
    均係在余瑞松住處為警查獲，基此，並無證據足認前開物品係被告所有，且亦無
    證據足證係被告施用毒品所用之物，故前開物品尚難認與被告所犯本件施用毒品
    案件有所關涉，自不予宣告沒收。
三、本院審酌被告素行非佳，又施用毒品，足以戕害其身心，滋生其他犯罪，惡化治
    安，嚴重損及公益；且被告前曾出犯施用毒品案件，甫於九十二年十月十六日保
    護管束期滿，視為強制戒治執行完畢，有本院被告院內索引卡紀錄表、臺灣高等
    法院被告全國前案紀錄表及臺灣高雄地方法院檢察署刑案資料查註紀錄表各乙份
    在卷可按，竟再為本件施用毒品犯行，顯見其不思悔改，自制力亦顯不佳；惟施
    用毒品行為於本質上係屬自我戕害行為，反社會性之程度應屬較低，且犯罪後坦
    承犯行等一切情狀，酌情量處如主文所示之刑，以資懲儆。
據上論斷，應依刑事訴訟法第二百七十三條之一第一項、第二百八十四條之一、第二
百九十九條第一項前段，毒品危害防制條例第十條第一項，刑法第十一條、第五十六
條，判決如主文。
本案經檢察官陳正達到庭執行職務。
中      華      民      國     九十三     年     九     月    二十四    日
                                      臺灣高雄地方法院刑事第七庭
                                              法  官  洪  乙  心
右正本證明與原本無異。
如不服本判決，應於判決送達後十日內，向本院提出上訴狀。
                                              書記官  沈      蘊
中    華    民    國      九十三      年      九      月    二十七      日
